臺灣彰化地方法院民事判決
110年度簡上字第121號
上  訴  人  陳存煌  
被上訴人    巫洧瑮  
上列當事人間請求損害賠償等事件，上訴人對於中華民國110年5
月4日本院彰化簡易庭109年度彰簡字第620號第一審判決，提起
上訴，本院合議庭於民國111年1月25日言詞辯論終結，判決如下
：
    主  文
上訴駁回。
第二審訴訟費用由上訴人負擔。
    事實及理由
一、上訴人於原審起訴主張：
　㈠被上訴人於民國（下同）108年11月3日上午7時11分許，駕駛
    車牌號碼0000-00號自用小客車（下稱肇事車輛），行經彰
    化縣○○市○○路0段00號前，在全無煞車之情形下，高速衝撞
    訴外人陳潔蓓所有停放於該處路旁之車牌號碼000-0000號自
    用小客貨車，致該車往前撞及上訴人甲○○所有IKO-808號普
    通重型機車，該機車再往前推撞陳潔蓓所有車牌號碼00-000
    0號自用小客車（下合稱系爭車輛，分則以各車牌稱之），
    致系爭車輛嚴重受損，需支出修復費用總計新臺幣（下同)3
    4萬5,913元。上訴人及陳潔蓓因被上訴人上開行為受有損害
    ，陳潔蓓已將損害賠償請求權讓與上訴人，爰依侵權行為及
    債權讓與之法律關係提起本件訴訟。
　㈡上訴人因被上訴人過失行為所受之損害，需支出34萬5,913元
    ，按請求損害賠償以回復原狀為原則，爰請求下列費用：
　⒈ALW-1022號車3個輪圈換新費用22,500元：
　　ALW-1022號車體損害已於108年12月4日經訴外人泰安產物保
    險公司理賠完畢，惟因車體遭衝撞，加上事故現場不容拖吊
    ，只能用吊車懸吊，而吊掛的過程中，掛勾必須勾住4個輪
    圈，同時也會使輪圈金屬表面受到嚴重破壞，並造成3個輪
    圈毀損，因該部分為遭撞擊後損壞之延伸，並無保險公司理
    賠，且被上訴人於當下即知情，先於108年11月6日先以訊息
    回覆答應3顆車輪鋁圈換新，然又突然反悔不賠償，故請求
    被上訴人賠償該部分損失。
　⒉CS-2987號車修理費用26萬2,813元（含零件189,309元、鈑金
    及烤漆工資73,504元）：
　　該車後車箱遭嚴重撞擊，前車頭則因遭車後方強烈衝撞力往
    前向前方電線桿擠壓，導致前方保險桿嚴重變形及脫落，且
    該車為加長型珍貴之古董車，性能極佳，均能通過驗車，CS
    -2987號車輛被撞後距離今日已經17個月，還沒有修復，保
    險桿會掉下來，但是綁著後還可以開，車子每半年要檢驗一
    次，上訴人有開很慢的方式去檢驗，車廠有說車輛傳動軸很
    長，如要更換的話，零件不易找尋，上訴人還是希望以原狀
    的修復費用為準。
　⒊IKQ-808號車修理費用60,600元（含零件22,980元、烤漆2萬
    元、工資17,620元）：
    該車遭上開兩車嚴重擠壓，受損嚴重，又系爭IKQ-808號車
    為偉士牌第一批用電動啟動的車輛，有紀念價值，且坐墊剛
    換沒有多久，就被撞扁，不可能僅值1萬元上下，上訴人認
    為應該有2至3萬元的價值，上訴人持有系爭IKQ-808號車已
    有36年車齡，網路上市價至少10萬元。
　㈢並聲明：被上訴人應給付上訴人345,943元。
二、原審審酌上訴人主張如上，爰為判決被上訴人應給付上訴人
    43,360元。上訴人其餘之訴駁回。訴訟費用由被上訴人負擔
    13%，其餘由上訴人負擔。並准上訴人勝訴部分得假執行。
    其中被上訴人就其敗訴部分，並未上訴，已係確定。　　
三、上訴人不服原審判決，上訴聲明求為原判決不利上訴人部分
    廢棄；上廢棄部分，被上訴人應給付上訴人302,553元；第
    一、二審訴訟費用均由被上訴人負擔。其理由略以：民法第
    213條規定損害賠償以回復原狀為前提，不是被撞毀就成廢
    鐵報廢，上訴人提出之修車廠既能修復系爭車輛，就以修車
    廠能修復為前提，修車廠不可能折價修復，被上訴人須賠償
    上訴人全部修復費用共計343,148元，且回復原狀不能以汽
    機車車齡為判賠基礎，有前最高法院檢察署主任檢察官之判
    例以及農委會網站之資料可參，其中上述判例中克萊斯勒廠
    牌汽車車齡亦為16年。原審判決不符合公平正義，與憲法保
    障人民生命財產意旨不符。上訴人車子放在門口，被上訴人
    快速衝撞我的車子，上訴人的中古車被撞壞，修復的費用是
    修車廠開出來的，不是上訴人提出的，理應該按修車廠理賠
    ，按鑑定報告上訴人不用負擔賠償責任，結果判決卻變成只
    賠上訴人原金額的七分之一，上訴人要負擔七分之六。既然
    要恢復原狀就要有足夠的金額讓修車廠恢復原狀，只賠償七
    分之一怎麼有辦法恢復原狀。原審判決為什麼讓擁有中古車
    的人反而受到處罰。富豪車是加長型的，後面的兩個車門比
    一般車門長15至20公分，換車門花費是很貴的，要換傳動軸
    壹支就要10萬元，且因為被上訴人高速衝撞，使CS-2987號
    車輛撞到電線桿，前後的保險桿都壞了，如果依照原審判決
    要折舊，但修車廠要修車並沒有因為是老舊車子來估算維修
    費。上訴人對於發文日期110年3月22日彰化縣汽車商業同業
    公會函覺得不公正。因為上訴人不服才找臺灣區汽車修理同
    業公會鑑定。原審判決沒有保障上訴人的財產，上訴人平常
    花了很大的心力在維護車子，車子被撞，上訴人還要受處罰
    ，自負八分之七的修車費用，並不公平。另IKQ-808號車為
    偉士牌機車，偉士牌的機車每年活動我都有參與，要將這麼
    久的車子維修到能繼續使用，要花很多的心力，其價值不只
    11,000元，原審僅判決15,000元，比中古車行情2、3萬還要
    低等語。
四、被上訴人對於上訴人之上訴則聲明請求駁回上訴，抗辯略以
    ：CS-2987號車輛係西元1997年出廠，至本件車禍事故發生
    時，車齡已達22年，係屬老舊車輛，車輛價值僅約3萬元，
    此有汽車公會所出具之證明可憑。前開車輛既屬老舊車輛，
    且僅估價而未實際修復，自應以該車輛於事故時之殘存價值
    計算損害額，上訴人主張被上訴人應賠償該車輛之維修費用
    262,813元，於法無據。縱認應以維修費用計算損害額，就
    零件部分依法亦應予折舊。IKQ-808號車輛係於74年發照，
    至本件車禍事故發生時，車齡已達35年，係屬相當老舊機車
    ，於一般情況下，應已報廢，其殘餘價值不超過1萬元，上
    訴人主張被上訴人應賠償該車輛之維修費用66,000元，於法
    無據。縱認應以維修費用計算損害額，就零件部分依法亦應
    予折舊等語。　　
五、得心證之理由：
　㈠按因故意或過失，不法侵害他人之權利者，負損害賠償責任
    ；汽車、機車或其他非依軌道行駛之動力車輛，在使用中加
    損害於他人者，駕駛人應賠償因此所生之損害，民法第184
    條第1項前段、第191條之2前段分別定有明文。經查，上訴
    人主張被上訴人於上開時、地，因駕駛不慎撞及系爭車輛，
    致系爭車輛受損之事實，業據其提出道路交通事故當事人登
    記聯單、初步分析研判表、現場圖、事故照片、估價單、債
    權讓與同意書、行車執照等為證（見原審卷第132至134、13
    8、140至154、160至164、168至205頁），並經原審法院向
    彰化縣警察局彰化分局調取道路交通事故初步分析研判表、
    調查卷宗、現場圖、調查報告表(一)、(二)、談話紀錄表、
    A3類道路交通事故調查紀錄表、事故照片等資料核閱屬實（
    見原審卷第222至274頁），且為被上訴人所不爭執，應堪認
    定為真實。是依首揭規定，被上訴人應賠償上訴人系爭車輛
    受損之損害。
　㈡次按，不法毀損他人之物者，被害人得請求賠償其物因毀損
    所減少之價額，民法第196 條明揭此旨；又按物被毀損時，
    被害人除得依民法第196條請求賠償外，並不排除民法第213
    條至第215條之適用。依民法第196條請求賠償物被毀損所減
    少之價額，得以修復費用為估定之標準，但以必要者為限（
    例如︰修理材料以新品換舊品，應予折舊），此有最高法院
    77年度第9次民事庭會議決議可資參照。再按當事人主張有
    利於己之事實者，就其事實有舉證之責任，民事訴訟法第27
    7條本文定有明文。茲就上訴人聲明不服之請求金額，應否
    准許，審酌如下：
　⒈ALW-1022號車維修費用22,500元：上訴人主張維修費用不應
    折舊計算，請本院重新審酌維修費用等語。按損害賠償之目
    的在於填補所生之損害，其應回復者，係「應有」之狀態。
    不論為國產、進口車輛，零件以新品代替舊品時，如不折舊
    ，所回復者即非「應有」之狀態，故以修理費作為損害賠償
    之依據時，應將更換零件之折舊予以扣除，以免被害人獲得
    填補損害之際，同時亦受有零件更新之利益。經查，上訴人
    雖提出鈑噴車作業記錄表（見本院卷第23頁）為證，主張受
    有輪圈維修費用（零件費用）共計22,500元之損害，得認真
    實。然依前揭說明，ALW-1022號車輛之修復既以新零件更換
    被毀損之舊零件，自應將零件折舊部分予以扣除，且本件上
    訴人亦未能提出零件有何不會受到老化影響，或其價值不會
    因時間經過而降低之特殊情形，於計算賠償金額時，自仍應
    將折舊納入考量。而目前關於折舊之計算方式，有關損害賠
    償之法律，並無明文規定，參酌所得稅法第51條第1 項暨其
    施行細則第48條之規定，就固定資產定有折舊之計算方法，
    因其為資產價值估定之標準，與損害賠償事件亦須估定物之
    價值情形相同，自得援引其計算方式，以為計算折舊之參考
    。又車輪圈為固定於汽車的設備，是應以自用小客車之耐用
    年數計算折舊，而依行政院所頒「固定資產耐用年數表」及
    「固定資產折舊率表」之規定，小客車之耐用年數為5年，
    依定率遞減法每年折舊千分之369。另依營利事業所得稅查
    核準則第95條第6項規定「固定資產提列折舊採用定率遞減
    法者，以1年為計算單位，其使用期間未滿1年者，按實際使
    用之月數相當於全年之比例計算之，不滿1月者，以1月計」
    。參照上訴人所提出ALW-1022號車之行車執照所載（見原審
    卷第40頁），該車輛於104年1月出廠，計算至本件車禍發生
    日即108年11月3日，已使用4年11月（未滿1月，以1月計）
    ，扣除折舊後上訴人所得請求之零件費用為2,360元（詳如
    附表之計算），是ALW-1022號車輪圈之修復必要費用共計為
    2,360元。原審就車輛維修費用，判命被上訴人賠償2,360元
    ，於法並無違誤。上訴意旨主張不應折舊，而請求被上訴人
    再賠償其餘之零件材料費用，洵無可採。　　
　⒉CS-2987號車維修費用262,813元：上訴人固主張被上訴人應
    將CS-2987號車回復原狀，賠償上訴人全部維修費用等語。
    按不能回復原狀或回復顯有重大困難者，應以金錢賠償其損
    害。民法第213條第1項、第215條分別定有明文。所謂回復
    顯有重大困難，係指回復原狀需時過長、需費過鉅，或難得
    預期之結果之情形而言。於回復原狀之必要費用顯逾其物價
    值之情形，若仍准許被害人得請求賠償修復費用，與維持物
    之價值不合比例，非惟不符經濟效率，亦有違誠信公平原則
    ，此時應認由加害人以金錢賠償其物之價值利益，即足以填
    補被害人之損害。因此，回復原狀如已屬不能或顯有重大困
    難者，被害人僅得請求以金錢賠償其損害。查CS-2987號車
    係於86年5月出廠，經原審分別委請台灣區汽車修理工業同
    業公會、彰化縣汽車商業同業公會，就車輛受損範圍、修復
    費用及車輛事故發生前價值等節為鑑定，結果認定：CS-298
    7號車輛受損之修復費用為260,250元（零件費用186,746元
    、鈑金工資35,499元、烤漆工資38,005元）；CS-2987號之
    車齡為23年，屬老舊車輛，銀行車貸款皆無法鑑價，該車輛
    報廢市場收購行情為15,000元，以報廢收購行情推估，該車
    若可正常行駛情況下，於109年11月時推估車價殘值為3萬元
    ；另於108年11月3日未發生事故之交易價值亦為3萬元；發
    生事故未修復之價值為15,000元等情，有該車行車執照、臺
    灣區汽車修理工會同業公會110年3月11日台區汽工（宗）字
    第110085號函及彰化縣汽車商業同業公會110年3月22日彰汽
    商泓字第1100000041號函附卷可按（見原審卷第44頁、第51
    6至520頁、第536頁）。上訴人雖對前開彰化縣汽車商業同
    業公會鑑定意見表示不同意，惟上訴人未具體指出鑑定結果
    有何錯誤之處，迄至本院言詞辯論終結前亦未能提出其他相
    關資料供本院參酌，自難憑採。上開修復費用其中以新零件
    更換舊零件之折舊部分非屬必要費用，應予扣除，且本件上
    訴人亦未能提出零件有何不會受到老化影響，或其價值不會
    因時間經過而降低之特殊情形，於計算賠償金額時，自仍應
    將折舊納入考量。是依行政院所頒「固定資產耐用年數表」
    及「固定資產折舊率表」之規定，其他業用客車之耐用年數
    為5年，依定率遞減法每年折舊1000分之369，又其最後1年
    之折舊額，加歷年折舊累計額，其總和不得超過該資產成本
    原額10分之9。參照卷附上訴人提出CS-2987號車之行車執照
    ，該係於86年5月出廠，至108年11月3日發生本件事故時，
    實際使用期間已逾5年，則扣除折舊額後，上訴人得請求之
    零件修理費為1萬8,675元【計算式：186,746元×1/10 =18,6
    75元，元以下四捨五入】。至於鈑金、烤漆部分，並無折舊
    問題，是系爭CS-2987號車輛之修復必要費用共計為92,179
    元【計算式：18,675元＋35,499元＋38,005元＝92,179元】。
    堪認倘逕以新品代之，回復原狀所需費用（260,250元）或
    必要費用（92,179元）均逾其物之價值（3萬元）數倍。因
    此，若准許上訴人請求以前述方式回復原狀，除不符經濟效
    率外，亦有違誠信公平原則，依前說明，應有回復原狀顯有
    重大困難情事，此時應認由加害人以金錢賠償其物之價值利
    益，即足以填補被害人之損害。是就此部分上訴人僅得請求
    被告賠償系爭CS-2987號車於事故發生時之價值即3萬元。原
    審就CS-2987號車輛維修費用，判命被上訴人賠償3萬元，於
    法並無違誤。　
　⒊KQ-808號車維修費用60,600元：上訴人固主張KQ-808號車為
    「古董車」，價值不僅15,000元等語。惟查KQ-808號車係於
    74年5月出廠，經原審委請彰化縣機車商業同業公會，就車
    輛未發生事故前期中古市場殘餘價值為鑑定，結果認定：該
    車車齡較高，目前零件短缺，價格昂貴，老車修理耗時又費
    工，修復困難，本會無法評估（老車、古董車價值認定很主
    觀，就提供之照片，主客觀認定該車並非極盡保養之車輛，
    其中古車市場殘餘價格為8,000元至11,000元等語，有彰化
    縣機車商業同業公會110年3月2日彰機工字第110008號函在
    卷可稽（見原審卷第514頁）。上訴人就其上訴意旨除未提
    出公正之第三人鑑定機關所出示之車輛客觀價值報告，且其
    所提出之相關新聞報導資料，亦非針對上訴人所有車輛的交
    易價值，與上訴人所有車輛的車況是否相同，亦未見上訴人
    舉證以明之，尚難逕相比擬。所提出之偉士牌相關車友活動
    亦未能證明本件車禍事故發生時之客觀交換價值即市價。因
    此，上訴人主張KQ-808號車輛目前之殘值尚有2、3萬元，純
    屬其主觀之認定，難以採信。而IKQ-808號車輛經車行估修
    維修費高達60,600元，經折舊後維修費用仍須3萬9,918元，
    逾前開彰化縣機車商業同業公會鑑定意見之數倍，堪認應有
    回復原狀顯有重大困難情事，此時應認由加害人以金錢賠償
    其物之價值利益，即足以填補被害人之損害。基於公平原則
    ，依上述證據認定IKQ-808號車輛於108年11月3日時之交易
    價值以1萬1,000元計，應屬合理。從而，原審就KQ-808號車
    輛維修費用，判命被上訴人賠償1萬1,000元，於法並無違誤
    。
六、從而，上訴人依侵權行為之法律關係，請求被上訴人給付43
    ,360元，自屬正當，應予准許。逾此範圍之請求，則為無理
    由，不應准許。原審就此為上訴人一部勝訴、一部敗訴之判
    決，核無不合。上訴意旨猶執前詞指摘原判決不當，求予廢
    棄改判，為無理由，應予駁回。
七、本件為判決之事證已臻明確，兩造其餘攻擊防禦方法，核不
    影響判決結果，爰不贅論。
八、結論：上訴無理由，併依民事訴訟法第436條之1第3項、第4
    49條第1項、第78條，判決如主文。　　　　　　
中　　華　　民　　國　　111 　年　　2 　　月　　22　　日
                民事第四庭    　審判長法　官　王鏡明
                                      法  官　廖國佑
                                      法  官　姚銘鴻
以上正本係照原本作成。
不得上訴。
中　　華　　民　　國　　111 　年　　2 　　月　　22　　日
                                      書記官　陳品潔
附表
-----
折舊時間           金額
第1年折舊值        22,500×0.369=8,303
第1年折舊後價值    22,500-8,303=14,197
第2年折舊值        14,197×0.369=5,239
第2年折舊後價值    14,197-5,239=8,958
第3年折舊值        8,958×0.369=3,306
第3年折舊後價值    8,958-3,306=5,652
第4年折舊值        5,652×0.369=2,086
第4年折舊後價值    5,652-2,086=3,566
第5年折舊值        3,566×0.369×(11/12)=1,206
第5年折舊後價值    3,566-1,206=2,360